【裁判字號】    91,訴,1077
【裁判日期】    920529
【裁判案由】    殺人未遂
【裁判全文】
臺灣臺北地方法院刑事判決                        九十一年度訴字第一七七號
    公  訴  人  臺灣臺北地方法院檢察署檢察官
    被      告  丁○○
    指定辯護人  甲○公設辯護人曾德榮
右列被告因殺人未遂案件，經檢察官提起公訴（九十年度偵字第六二二號），甲○判
決如左：
    主  文
丁○○傷害人之身體，處有期徒刑拾月。類似柴刀之刀械壹把沒收。
    事  實
一、丁○○與乙○○係多年朋友，二人平日均有往來，因此丁○○可自由進出乙○○
    位於臺北市中山區○○○路○段六十七巷六弄七號之住處。嗣丁○○有意向乙○
    ○借住房舍，惟遭乙○○之父親丙○○所反對，而為乙○○拒絕，因此對乙○○
    懷恨在心，有意藉機教訓乙○○，竟出於傷害之犯意，於民國九十年一月二十日
    十六時許，持長約十五至二十公分類似柴刀之刀械，利用乙○○於上址住處內睡
    覺時進入，乙○○見係友人丁○○進入不以為意，又繼續睡覺，丁○○竟手持柴
    刀對正在床上睡覺之乙○○頭、手、腿部等身體部位砍去，乙○○因受傷疼痛於
    睡夢中驚醒，並以右手阻擋且大聲呼救，丁○○始迅速逃離現場，因而造成乙○
    ○頭部、手部、肩部、大腿等處，受有前額、左肩、顏面、左肘關節、左拇指、
    左大腿、左小腿、左腳、右手等多處裂傷，顱骨、左尺骨、左脛骨、右第四指骨
    、掌骨關節等多處骨折及左拇指、左膝、左腳第三、第四伸筋斷裂、右第四指伸
    筋斷裂等多處肌腱斷裂等傷害。
二、案經乙○○訴由臺北市政府警察局中山分局報告臺灣臺北地方法院檢察署檢察官
    偵查起訴。
    理  由
一、訊據被告丁○○對於與乙○○係十多年之朋友，並經常進出上址乙○○之住處，
    並不否認，惟矢口否認有傷害犯行，辯稱：其無持刀砍殺被害人乙○○云云。經
    查，被告右揭傷害犯行業經被害人乙○○於警訊、偵查中指證綦詳，並有卷附臺
    安醫院診斷證明書一紙可稽。按殺人與傷害人致死之區別，應以有無殺意為斷，
    其受傷之多寡，及是否為致命部位，有時雖可藉為認定有無殺意之心證，究不能
    據為絕對標準（最高法院十八年上字第一三０號參照）。甲○於調查中就被害人
    受傷之情形函請臺安醫院說明，該院以九十二年一月八日九二醫發字第００八號
    函稱：「病患於九十一月二十日十六時零三分時至本二急診，多處裂傷，多處骨
    折及骨折引起之低血壓性休克，頭顱底部骨折可引起腦震盪，以上多種原因皆會
    引起生命之危險」等語，惟查被害人於警訊及偵查中均指稱：被告本案犯罪之動
    機係因向其借住房舍遭拒絕所致，被告持刀進入其上址住處時，其當時正在睡覺
    ，見係被告進入，不以為意又繼續睡，被告持刀砍其腳血流出來，因疼痛驚醒後
    ，其即大叫「小劉」，被告即刻持刀逃出房間等語及被害人於偵查中就被告是否
    出於殺人之犯意陳稱：「但事後我感覺，被告只是要教訓我而已」等語觀之，被
    告與被害人間係因細故發生爭執，並無必致被害人於死之深仇大恨，被告主觀上
    應無殺害被害人之理由；客觀上，被告進入被害人住處時雖為被害人發覺，但因
    二人係多年好友，被害人並不以為意，又繼續睡覺，若被告有殺人之犯意，此時
    有充裕時間，可以其所持之柴刀利刃，直接砍殺被害人身體要害，以達殺人之目
    的，且於被害人驚醒後，更應持續砍殺被害人，以免事跡敗露，惟被告於被害人
    驚醒後隨即逃離，並無持續砍殺之行為，顯見被告並無致被害人於死之犯罪故意
    。被害人與被告間係多年交情，二人並無重大怨隙，被害人無理由誣指被告，且
    被害人於警訊中、偵查中連續五次明確指認被告傷害犯行，亦無誤認之虞，被告
    空言否認，所辯不足採信，事證明確，犯行堪以認定，應依法論科。
二、另甲○於調查時辯護人陳請甲○將被告送鑑定機關，就被告行為時之精神狀況為
    鑑定，甲○調取被告於行政院國軍退除役官兵輔導委員會臺北榮民總醫院、臺北
    市立仁愛醫院、同仁醫院、景美綜合醫院等就醫病歷，送請臺北市立療養院就被
    告行為時是有無處於精神耗弱、心神喪失之情形為鑑定，該院鑑定結果為：「五
    、結論：綜合以上所述劉員（指被告丁○○），．．，然其精神症狀並未致使劉
    員持續呈現知覺理會判斷作用顯然較平常人減弱之情形；再者，劉員於案發前後
    於私立同仁醫院就醫紀錄及劉員於鑑定時所陳述犯行前後之精神狀態，均無明顯
    之精神病症狀，足以致使劉員之知覺理會判斷作用受損而顯然較平常人減弱。因
    此無證據支持劉員於犯行當時呈現知覺理會判斷作用，自由決定其意思之能力顯
    然較平常人減弱之精神耗弱狀態，遑論其達心神喪失之程度，縱言之，甲○認為
    ，倘若劉員涉及本案，依目前所知之證據及鑑定所見，劉員並無精神耗弱或心神
    喪失之情形」等語，足證本件被告犯罪時，並無精神耗弱、心神喪失之情形，有
    該院九十二年二月十七日以北市療成字第０九二三０二一五四００號函及函附精
    神鑑定報告書一份可查。又被害人於甲○調查時已於九十一年十二月十七日死亡
    ，被害人之死亡原因係因為「一氧化碳中毒致死，死亡方式是燒木炭自殺」，與
    本案被告傷害犯行無涉，亦有甲○調閱臺灣臺北地方法院檢察署九十一年度相字
    第七九０號全卷（內附法務部法醫研究所鑑定書（九二）法醫鑑字第００三０號
    ）可按，均附此敘明。
三、核被告所為係犯刑法第二百七十七條第一項之傷害罪。公訴意旨認被告所為係犯
    刑法第二百七十一條第一項、第二項之殺人未遂罪嫌，惟被告係以傷害犯意為之
    ，所為亦僅造成被害人身體之傷害，已如上述，故檢察官就本案論罪應有誤會，
    起訴法條應予變更。爰審酌被告因細故持刀砍傷被害人，犯罪手段兇惡，被害人
    所受之身體、心理之傷害及犯罪後被告毫無悔改之意等一切情狀，量處如主文所
    示之刑，以資懲儆。被告持以砍傷被害人之類似柴刀之刀械一把，係供被告犯罪
    所用之物，雖被告否認犯行，惟被害人已經明確指認，被告持該把刀械傷害其身
    體，且係被告持往被害人住處，無證據證明此一刀械非被告所有，雖未扣案，惟
    仍應依刑法第三十八條第一項第二款之規定沒收。
據上論斷，應依刑事訴訟法第二百九十九條第一項前段、第三百條，刑法第二百七十
七條第一項、第三十八條第一項第二款，罰金罰鍰提高標準條例第一條前段，判決如
主文。
本案經檢察官陳清茂到庭執行職務
中     華     民     國      九十二    年      五      月     二十九    日
                                      臺灣臺北地方法院刑事第九庭
                                          法  官  王  綽  光
右正本證明與原本無異。
如不服本判決，應於判決送達後十日內，向甲○提出上訴狀。
                                          書記官  潘  惠  梅
中     華     民     國      九十二    年      五      月      三十     日
附錄論罪科刑法條：刑法第二百七十七條。
傷害人之身體或健康者，處三年以下有期徒刑、拘役或一千元以下罰金。
犯前項之罪因而致人於死者，處無期徒刑或七年以上有期徒刑；致重傷者
，處三年以上十年以下有期徒刑。


司法院資訊處製作；財團法人民間司法改革基金會備份。
